【裁判字號】    98,易,193
【裁判日期】    981016
【裁判案由】    竊盜等
【裁判全文】
臺灣新竹地方法院刑事判決               98年度易字第193號
公  訴  人  臺灣新竹地方法院檢察署檢察官
被      告  甲○○
上列被告因竊盜等案件，經檢察官提起公訴（98年度偵字第6065
、6282號），本院裁定依簡式審判程序審理，判決如下：
    主  文
甲○○意圖為自己不法之所有，而侵占離本人所持有之物，處罰
金新臺幣陸仟元，如易服勞役，以新臺幣壹仟元折算壹日；又竊
盜，累犯，處有期徒刑肆月，如易科罰金，以新臺幣壹仟元折算
壹日；又竊盜，累犯，處有期徒刑肆月，如易科罰金，以新臺幣
壹仟元折算壹日。有期徒刑部分應執行有期徒刑柒月，如易科罰
金，以新臺幣壹仟元折算壹日。
    事  實
一、甲○○前於民國97年間因犯竊盜案件，經本院於97年8 月11
    日以97年度竹簡字第690 號判決判處有期徒刑2 月確定，於
    98年2月12日易科罰金執行完畢。
二、詎仍不知悔改，竟基於意圖為自己不法所有之犯意，於98年
    8 月10日晚間6 時30分許，在新竹市○○路47號之「全家便
    利商店」內，徒手竊取飲料及蕊娜男士噴霧制汗劑各2 瓶，
    得手後，隨即放置在其隨身攜帶之包包內離去；又另行起意
    ，基於意圖為自己不法所有之犯意，於同年月23日晚間11時
    30分許，在上開便利商店，徒手竊取「泰山綠椰果」及「優
    鮮沛檸檬蔓越莓」各1 瓶及「和風黃金涼麵」1 盒，得手後
    ，隨即放置於其隨身攜帶之包包內，欲離去之際，為該店副
    店長楊政德發覺而攔下，並報警而當場起獲上開竊得之飲料
    、涼麵。
三、甲○○於98年5 月中某日（起訴書誤載為97年5 月中某日，
    業經公訴人於98年10月9 日當庭更正如前），在新竹市○○
    路○段707 號之中華大學附近，拾獲黃中興所有，由其子黃
    郁迪所使用之車牌號碼KTR-567 號機車車牌1 面（該機車車
    牌係於98年5 月3 、4 日至同年月中之某日，在新竹市○○
    區○○街33巷14號前，連同機車一併遭竊），竟意圖為自己
    不法之所有，將該離本人持有物侵占入己，懸掛在甲○○所
    有、原車牌號碼LN7-482 號之機車上使用。嗣於98年6 月11
    日晚間6 時50分許，甲○○騎乘上開懸掛KTR-567 號車牌之
    機車，行經新竹縣竹北市○○○路、勝利八街街口為警查獲
    ，始悉上情。
四、案經楊政德訴由新竹市警察局第二分局及新竹縣政府警察局
    報請臺灣新竹地方法院檢察署檢察官偵辦。
    理  由
一、本件被告甲○○所犯竊盜罪及侵占遺失物罪，均非死刑、無
    期徒刑、最輕本刑為3 年以上有期徒刑之罪，被告於本院準
    備程序進行中，就被訴事實為有罪之陳述，經本院認合於刑
    事訴訟法第273 條之1 第1 項之規定，裁定進行簡式審判程
    序。
二、前揭事實，業據被告於警詢時、偵查中及本院訊問、準備程
    序及簡式審判程序中供認不諱（見98年度偵字第6282號卷第
    5 至6 頁、第12至13頁、98年度偵字第6065號卷第5 至6 頁
    、98年8 月23日訊問筆錄、本院卷第15至17頁、第34至35
    頁、第41頁、第54頁），並有告訴人楊政德於警詢中之證述
    （見98年度偵字第6282號卷第6 之1 至7 頁）及證人黃郁迪
    於警詢中之證述（98年度偵字第6065號卷第9 至11頁）在卷
    可稽，此外，並有新竹市警察局第二分局搜索扣押筆錄、扣
    押物品目錄表、贓物認領保管單各1 份、98年8 月10日及同
    年月23日案發過程之監視錄影光碟之翻拍照片14張、新竹縣
    政府警察局舉發違反道路交通管理事件通知單、新竹市警察
    局車輛協尋電腦輸入單查詢表及本院公務電話紀錄表2 張等
    可資佐證（見98年度偵字第6282號卷第8 至11頁第12至14頁
    、本院卷第27至30頁、98年度偵字第6065號卷第13、14頁、
    第11頁、第16頁、本院卷第31、47頁），足認被告上開自白
    與事實相符，洵堪採為論罪科刑之依據。是本件事證明確，
    被告犯行均堪認定。
三、按刑法第337 條所謂「離本人所持有之物」，係指物之離其
    持有，非出於本人之意思者而言（最高法院50年臺上字第20
    31號判例要旨參照），又刑法第337 條所謂遺失物係指本人
    無拋棄意思，而偶然喪失其持有之物；所稱其他離本人所持
    有之物係指遺失物與漂流物以外，非本人拋棄意思而脫離本
    人持有之物（法務部法檢字第0940802551號研究意見、司法
    院廳刑一字第309 號研討結果參照）。故除遺失物、漂流
    物外，凡非基於持有人之意思，一時脫離其本人所持有之物
    均屬「離本人所持有之物」。查本件被告所拾獲之前揭機車
    車牌，係遭不詳之人竊取後棄置於上址，故該機車車牌並非
    被害人所遺失，應屬脫離本人所持有之物。核被告所為，係
    犯刑法第337 條之侵占離本人所持有物罪，及同法第320 條
    第1 項之竊盜罪。被告所犯上揭3 罪間，犯意各別，行為互
    殊，罪名不同，應予分論併罰。又被告有上開事實欄一、所
    載之犯罪科刑執行情形，有臺灣高等法院被告前案紀錄表附
    卷可參，其受有期徒刑之執行完畢，5 年內再故意犯本件有
    期徒刑以上之2 件竊盜罪，均為累犯，均應依刑法第47條第
    1 項之規定加重其刑。爰審酌被告有多次竊盜前科，年輕力
    壯，原應思正途謀生，竟因失業缺錢花用即一再竊取他人財
    物，又因一時貪念，恣意侵占脫離他人所持有之機車車牌，
    且被告前有多次竊盜前科，素行非佳，惟念其犯後尚知坦承
    犯行，態度尚稱良好，及2 次所竊取之他人財物價值非鉅，
    併參酌被告為大學畢業、經濟狀況勉強維持，及其犯罪動機
    、目的、手段、犯罪所生之危害等一切情狀，認公訴人就被
    告上開2 次竊盜罪分別具體求刑有期徒刑7 月，尚嫌略重，
    爰分別量處如主文所示之刑，並各諭知易科罰金之折算標準
    ，另就罰金刑部分，併諭知易服勞役之折算標準，併就有期
    徒刑部分定其應執行之刑及易科罰金之折算標準，以資懲儆
    。末按依司法院釋字第662 號解釋：「中華民國94年2 月2
    日修正公布之現行刑法第41條第2 項，關於數罪併罰，數宣
    告刑均得易科罰金，而定應執行刑之刑逾6 個月者，排除適
    用同條第1 項得易科罰金之規定部分，與憲法第23條規定有
    違，並與本院釋字第366 號解釋意旨不符，應自本解釋公布
    之日起失其效力。」故對於數罪併罰，數宣告刑均得易科罰
    金，而定應執行之刑超過6 個月之案件，依司法院釋字第
    366 號、第662 號解釋意旨，仍得易科罰金，附此敘明。
四、末按被告行為後，刑法第41條第2 至7 項業經修正，於98年
    1 月21日經總統公布，並於98年9 月1 日生效。修正後刑法
    第41條第2 至7 項規定：「依前項規定得易科罰金而未聲請
    易科罰金者，得以提供社會勞動6 小時折算1 日，易服社會
    勞動（第2 項）。受6 個月以下有期徒刑或拘役之宣告，不
    符第1 項易科罰金之規定者，得依前項折算規定，易服社會
    勞動（第3 項）。前2 項之規定，因身心健康之關係，執行
    顯有困難者，或確因不執行所宣告之刑，難收矯正之效或難
    以維持法秩序者，不適用之（第4 項）。第2 項及第3 項之
    易服社會勞動履行期間，不得逾1 年（第5 項）。無正當理
    由不履行社會勞動，情節重大，或履行期間屆滿仍未履行完
    畢者，於第2 項之情形應執行原宣告刑或易科罰金；於第3
    項之情形應執行原宣告刑（第6 項）。已繳納之罰金或已履
    行之社會勞動時數依裁判所定之標準折算日數，未滿1 日者
    ，以1 日論（第7 項）。」，其中第2 項乃規範受刑人於執
    行時如未聲請易科罰金，得以社會勞動代替有期徒刑或拘役
    之執行，第3 項則係針對受6 個月以下有期徒刑或拘役之宣
    告，但不符合刑法第41條第1 項易科罰金規定之情形（例如
    ：所犯法定最重本刑為7 年以下有期徒刑之罪，縱受6 月以
    下有期徒刑之宣告，亦不得易科罰金），法院得宣告易服社
    會勞動之折算標準，其餘第4 至7 項則係規範易服社會勞動
    之折算方法。換言之，前揭修正後之規定，僅第3 項與法院
    裁判時所應適用之法律有關，其餘均屬執行層面之規範，而
    無新舊法比較之問題。經核本案並無前揭修正後第41條第3
    項規定之適用，前述諭知如易科罰金之折算標準時所適用之
    刑法第41條第1 項亦無任何修正，應不生新舊法比較之問題
    ；又依修正後刑法第41條、第42條之1 規定，易服社會勞動
    ，係由檢察官斟酌個案情形指揮執行，毋庸聲請法院裁定，
    故此部分無須為新舊法之比較適用，本院亦無需於判決主文
    中諭知易服社會勞動之折算標準，併此敘明。
據上論斷，應依刑事訴訟法第273 條之1 第1 項、第299 條第1
項前段、刑法第337 條、第320 條第1 項、第47條第1 項、第41
條第1 項前段、第42條第3 項、第51條第5 款，刑法施行法第1
條之1 ，判決如主文。
本案經檢察官陳建文到庭執行職務。
中    華    民    國    98    年    10    月    16    日
                  刑事第五庭    法  官  林佑珊
以上正本證明與原本無異。
如不服本判決應於收受判決後10日內向本院提出上訴書狀，並應
敘述具體理由。其未敘述上訴理由者，應於上訴期間屆滿後20日
內向本院補提理由書(均須按他造當事人之人數附繕本)「切勿逕
送上級法院」。
中    華    民    國    98    年    10    月    16    日
                                書記官  蕭惠婷
附錄論罪科刑法條全文：
刑法第320條（竊盜罪）
意圖為自己或第三人不法之所有，而竊取他人之動產者，為竊盜
罪，處 5 年以下有期徒刑、拘役或 5 百元以下罰金。
意圖為自己或第三人不法之利益，而竊佔他人之不動產者，依前
項之規定處斷。
前二項之未遂犯罰之。
刑法第337條（侵占遺失物罪）
意圖為自己或第三人不法之所有，而侵占遺失物、漂流物或其他
離本人所持有之物者，處5百元以下罰金。


司法院資訊處製作；財團法人民間司法改革基金會備份。
